【裁判字號】    89,上訴,2092
【裁判日期】    891227
【裁判案由】    毒品危害防制條例
【裁判全文】
臺灣高等法院臺中分院刑事判決              民國八十九年度上訴字第二○九二號
    上  訴  人
    即  被  告  甲○○
    指定辯護人  本院公設辯護人  乙○○
右上訴人因毒品危害防制條例案件，不服臺灣臺中地方法院中華民國八十九年九月十
九日第一審判決（民國八十九年度訴字第九六二號，起訴案號：臺灣臺中地方法院檢
察署民國八十八年度偵字第一九五七三號），提起上訴，本院判決如左：
    主  文
上訴駁回。
    事  實
一、甲○○曾於民國（下同）八十三年間，因肅清煙毒條例案件，經本院判處有期徒
    刑四年，復於八十五年間，再因肅清煙毒條例案件，經原審法院判處有期徒刑三
    年四月，二案接續執行，甫於八十七年十月七日假釋出監（嗣經撤銷假釋），於
    假釋中，仍不知悔改，復基於意圖營利之概括犯意，自民國八十八年起，由其在
    獄中結識之友人林家任先以甲○○所有號碼○四─二三八─五六七八、代號六六
    六號之傳呼公司電話聯絡甲○○，再由甲○○回打林家任0000000000
    號之行動電話，聯絡見面之時間、地點之方式，連續在台中市○○路與崇德路口
    附近，以一小包新台幣（下同）二千元或三千元之代價，販賣第一級毒品海洛因
    予林家任，前後共三次，得款共七千元。嗣於八十八年九月一日，林家任於台中
    市○○區○○路九八○巷九弄七號住所，為台中縣警察局豐原分局警員搜索查獲
    ，林家任坦承曾有施用毒品海洛因之犯行，並供出所施用之海洛因是向綽號「阿
    明」之人購得，同意配合員警查獲「阿明」到案。經警授意由林家任撥打上開甲
    ○○○四一二三八─五六七八代號六六六之電話傳呼公司，留下其行動電話00
    000000000號電話號碼，甲○○隨即回電，林家任在電話中佯稱要購買
    海洛因，經多次聯繫後，約妥在台中市○○路與松竹路口交易，而於同日（九月
    一日）晚上七時十分許，甲○○駕駛車牌號碼Ｒ九─九二一三號自用小客車，依
    約至台中市○○區○○路三段一○○○號「長生加油站」前時，經林家任當場指
    認甲○○即為綽號「阿明」之人，埋伏在旁之台中縣警察局豐原分局警員即上前
    逮捕甲○○而未遂，並自其車內扣得供販賣之第一級毒品海洛因十一包（淨重一
    五‧○三公克，毛重二○‧五九公克、純質淨重一二‧七九公克），另第二級毒
    品安非他命（鑑驗淨重共十二‧九一三公克）、現金八萬三千元，再帶同甲○○
    至台中縣潭子鄉○○村○○路○段十五巷十一號十樓其住所執行搜索，扣得其所
    有藏放於同居女友謝佩芸（另案偵辦）身上供己施用之海洛因一包（淨重一‧三
    四公克，毛重二‧二八公克）及安非他命（鑑驗淨重五‧三八五六公克）、施用
    毒品工具一批。
二、案經台中縣警察局豐原分局報請臺灣臺中地方法院檢察署檢察官偵查起訴。
    理  由
一、訊據上訴人即被告甲○○(下稱被告)矢口否認有販賣第一級毒品海洛因予林家任
    之犯行，辯稱：有拿過一、二次海洛因給林家任施用，沒有收錢，查獲之毒品是
    自己要施用的云云。經查：
  （一）被告甲○○於八十八年間，連續販賣第一級毒品海洛因予林家任供其施用之
        事實，業據證人林家任迭於警訊、偵查及原審八十九年五月十三日調查時到
        庭結證屬實。按林家任與被告前係於獄中服刑時結識之朋友，雙方並無怨隙
        ，業據被告與林家任一致供明在卷，而按販賣第一級毒品乃法定刑為死刑、
        無期徒刑之重罪，衡情林家任實無惡意構陷被告入此重罪之理。況依毒品危
        害防制條例第十六條規定，誣指他人犯該條例之罪者，處以其所誣告之罪之
        刑，原審於調查時，經告知林家任上開規定後，証人林家任仍具結証稱其施
        用之毒品係購自被告無訛，再佐以其配合員警佯稱欲購毒品呼叫被告前來時
        ，被告確攜帶毒品依約前往，再再可徵其証詞洵非子虛。雖證人林家任於警
        訊中證稱向「阿明」（即被告）購買多次海洛因，每次二千元，與嗣後於偵
        查証稱向被告購買三次海洛因，每次二千元及於本院調查時證述向被告購買
        三次海洛因，每次二、三千元，所述之購買次數及金額略有不同，然就甲○
        ○連續販賣第一級毒品海洛因予其施用乙節，證人林家任始終為一致之供述
        ，而苟如証人有誣陷被告之意，其大可始終為相同之供述，是其所以如此，
        無非係受答訊之精確度、記憶深淺等因素所影響，尚難執此認証人指訴不實
        。而依林家任於原審調查及審理時陳稱：應該是向被告購買三次，每次二、
        三千元不等，警訊筆錄記載購買十餘次有誤等語，自應以其於原審時較為清
        楚明確之証詞為可採。
  （二）證人林家任為警查獲後，供出所施用之海洛因購自被告，經警授意由林家任
        打被告之傳呼電話佯稱欲購海洛因，嗣被告依約前往時，經林家任指認，為
        埋伏之警員查獲，當場自被告駕駛車號Ｒ九─九二一三號之自用小客車內扣
        得海洛因十一包（鑑驗淨重一五‧○三公克、毛重二○‧五九公克）、安非
        他命（淨重一二‧九一三公克）等毒品，此業據証人林家任及查獲警員馬富
        華於原審審理時一致供述明確，而上開扣得之毒品經送檢驗結果，確係海洛
        因及安非他命無訛，分別有法務部調查局八十八年十月二十二日第0000
        0000號鑑定通知書、憲兵司令部刑事鑑驗中心八十九年六月二十八日（
        八九）綱得字第○八五一七號鑑驗通知書在卷可稽（見原審卷第五○頁、偵
        查卷第九三頁）。被告雖辯稱毒品是向綽號「阿德」之人購得，欲供自己施
        用云云，然按上開查扣之毒品數量甚鉅，顯逾供一人日常吸食之份量，並均
    已分裝成小包，且一般施用毒品之人無不將毒品藏放於不易發覺之處以避免
        為警查獲，本案查獲被告之地點為加油站前，為人車往來頻繁之處所，時間
        為晚上七時十分許，亦非夜深人靜之時，被告豈有隨身攜帶大量分裝完畢之
        毒品前往赴約之理？被告復於八十八年十一月一日晚上七時二十分許，在台
        中縣神岡豐洲路二六五巷巷口為警臨檢查獲，再度於其所駕駛之Ｒ九─九二
        一三號車內扣得海洛因十三包（合計淨重一八‧四四公克，毛重二二‧九九
        公克）（此部分由台灣台中地方法院檢察署檢察官以被告涉犯施用第一級毒
        品罪嫌起訴，經原審法院以八十八年度訴字第二三八二號判處被告有期徒刑
        十月，並諭知上開扣得之海洛因十三包沒收銷燬之，有判決書影本一份在原
        審卷可稽），被告於短短數月間，一再為警查獲隨身持有大量分裝毒品，如
        謂其均係供己施用，孰能置信？
  （三）再按販賣毒品海洛因係違法行為，非可公然為之，亦無公定之價格，不論任
        何包裝，均可任意分裝增減分量，而每次買賣之價量，亦可能隨時依雙方間
        之關係深淺、資力、需求量及對行情之認知、來源是否充裕、查緝是否嚴緊
      ，購買者被查獲時供述購買對象之可能性風險之評估等，因而異其標準，並
        機動調整，非可一概而論，販賣之利得除經坦承犯行或價量俱臻明確外，委
        難察得實情，販賣之人從價差或量差中牟利方式雖異，其意圖營利之非法販
        賣行為則一；本案証人林家任於原審八十九年五月二十三日調查時明確供承
        向被告購買海洛因均是一手交錢、一手交貨等語，且被告與林家任二人非屬
        至親，當無可能甘冒重典而按購入價格轉售而毫無利得，更無可能辛苦為之
        調貨，且依証人所約定時地，專程送毒品予証人而未收取對價、免費供其施
        用之理。是被告辯稱係免費送林家任施用及林家任嗣於原審審理時附和被告
        之詞改稱被告均未向伊收錢云云，無非係事後卸飾及迴護被告之詞，均無足
        採。被告有營利之意圖，灼然明甚。
  （四）證人林家任於原審調查時陳稱向被告購買海洛因三次，三次價格不一，每次
        二、三千元，實際每次買賣價格已不復記憶，致無從查知被告販賣海洛因之
        確實所得，爰依証人所供述，從輕推算為七千元（次數三次，其中二次依二
        千元計算，一次依三千元計算）。
  （五）綜上，被告右開販賣第一級毒品之事證已明確，其犯行堪以認定。
二、核被告甲○○所為，係犯毒品危害防制條例第四條第一項之販賣第一級毒品罪。
    被告為販賣海洛因而持有海洛因之低度行為為販賣之高度行為所吸收，不另論罪
    。被告為警查獲之該次，其雖依約攜帶毒品前往，然該次林家任原無買受海洛因
    之意，其虛與被告買賣毒品，意在協助警察辦案，且海洛因亦尚未交付，應屬犯
    同條第四項第一項之販賣第一級毒品未遂罪（原判決理由欄漏述此法條，應予補
    正）。被告先後販賣海洛因既遂及未遂之犯行，時間緊接，所犯係構成要件相同
    之罪，顯係基於概括之犯意為之，應依連續犯之規定論以一販賣既遂罪，惟法定
    刑為死刑或無期徒刑，依法不得加重。查被告所犯販賣第一級毒品罪，其法定刑
    為死刑或無期徒刑，惟被告僅販賣三次，販賣所得僅七千元（詳前述）、販售對
    象僅其友人林家任，其販賣次數、人數及數量均不多，所得亦少，犯罪所生實害
    尚非甚重，情輕法重，尚堪憫恕，認如予宣告法定最低刑度，猶嫌過重，乃依刑
    法第五十九條規定，酌減其刑。
三、原審依毒品危害防制條例第四條第一項、第十八條第一項前段、第十九條第一項
    、刑法第十一條前段、第五十六條、第五十九條，審酌被告犯罪之動機、目的、
    前已有毒品案件之前科，於假釋中再犯販賣毒品罪，且犯後矢口否認犯行，惟其
    販賣之次數僅有三次，對象僅有一人等一切情狀，量處有期徒刑十年，犯罪所得
    七千元，宣告沒收，如全部或一部不能沒收時，以其財產抵償之。自被告車上扣
    得之海洛因十一包（淨重一五‧○三公克，毛重二○‧五九公克），係被告持有
    供販賣之毒品，宣告沒收銷燬之。並說明在被告女友謝佩芸身上扣得之海洛因一
    包（淨重一‧三四公克，毛重二‧二八公克），被告雖坦承為其所有，惟辯稱該
    包海洛因是其自行施用所用，而查該次查獲地點為被告之住所，且同時扣得施用
    毒品工具一批，顯見被告確有於該處施用毒品無訛，則被告辯稱該包海洛因為其
    自身施用乙節尚屬可採，是以該包海洛因及扣得之施用工具一批，均應在其涉犯
    施用第一級毒品之案件中另行處理，爰不在此宣告沒收銷燬之或沒收。又於被告
    車上扣得之現金八萬三千元，被告堅稱是與其姑姑經營飲食店之盈餘，亦查無其
    他積極証據足資認定係被告所有犯本罪所用或所得之物，爰不予諭知沒收。至車
    上扣得之安非他命（鑑驗淨重共十二‧九一三公克）及於其住處扣得之安非他命
  （鑑驗淨重五‧三八五六公克），雖係毒品危害防制條例所規定之第二級毒品，
    惟因與本案無關，爰亦不在此宣告沒收銷燬之，其認事用法，均無違誤，量刑及
    從刑之宣告亦均稱妥適。被告上訴意旨，否認犯罪，指摘原判決不當，為無理由
    ，應予駁回。
四、據上論斷，應依刑事訴訟法第三百六十八條，判決如主文。
本案經檢察官丙○○到庭執行職務。
中      華      民      國    八十九      年    十二      月   二十七   日
                              臺灣高等法院臺中分院刑事第一庭
                                    審判長法  官  陳  紀  綱
                                          法  官  蕭  錦  鍾
                                          法  官  陳  登  源
右正本證明與原本無異。
如不服本判決應於收受送達後十日內向本院提出上訴書狀，其未敘述上訴之理由者並
得於提起上訴後十日內向本院補提理由書（均須按他造當事人之人數附繕本）。
                                          書記官  林  桂  鳳
中      華      民      國    八十九      年    十二      月   二十八   日
所犯法條：
毒品危害防制條例第四條第一項
製造、運輸、販賣第一級毒品者，處死刑或無期徒刑，處無期徒刑者，得併科新台幣
一千萬元以下罰金。
                                                                        Ｋ


司法院資訊處製作；財團法人民間司法改革基金會備份。
